【裁判字號】    97,交聲,1682
【裁判日期】    971224
【裁判案由】    聲明異議
【裁判全文】
臺灣高雄地方法院交通事件裁定        97年度交聲字第1680號
                                    97年度交聲字第1681號
                                    97年度交聲字第1682號
原處分機關  交通部公路總局高雄區監理所
異  議  人
即受處分人  乙○○
上列異議人即受處分人因違反道路交通管理處罰條例案件，對於
交通部公路總局高雄區監理所民國97年7 月17日所為如附表所示
之裁決（高監自裁字裁80-NJ0000000號、裁80-NJ0000000號、裁
80-NJ0000000號）聲明異議，本院裁定如下：
    主  文
原處分撤銷。
乙○○不罰。
    理  由
一、聲明異議意旨略以：異議人即受處分人乙○○前接獲交通部
    公路總局高雄區監理所如附表所示之裁決書，指稱其所有車
    號XH-5802 號自用小客車，於如附表所示之時間、地點，分
    別因如附表所示之違規行為，為警逕行舉發，並依如附表所
    示道路交通管理處罰條例之規定，各裁處如附表所示之罰鍰
    ，惟異議人所有之上開自用小客車，於民國97年5 月9 日下
    午5 時許下班後停放在住處附近空地，至同年月12日上午8
    時許上班時始發現失竊，旋至林園分局中庄派出所報案，嗣
    於同年月14日尋獲上開車輛，因該車引擎業已燒燬才辦理註
    銷，上開違規行為並非異議人所為，爰依法聲明異議等語。
二、按法院受理有關交通事件，準用刑事訴訟法之規定。犯罪事
    實應依證據認定之，無證據不得認定犯罪事實。不能證明被
    告犯罪或其行為不罰者，應諭知無罪之判決。道路交通管理
    處罰條例第89條前段、刑事訴訟法第154 條第2 項、第301
    條第1 項分別定有明文。次按認定不利於被告之事實，須依
    積極證據，苟積極證據不足為不利於被告事實之認定時，即
    應為有利於被告之認定，更不必有何有利之證據；而認定犯
    罪事實所憑證據，雖不以直接證據為限，間接證據亦包括在
    內，然無論直接或間接證據，其為訴訟上之證明，須於通常
    一般之人均不致有所懷疑，而得確信其為真實之程度者，始
    得據為有罪之認定，最高法院30年上字第816 號、76年度台
    上字第4986號判例意旨參照，是以，若其關於被告是否犯罪
    之證明未能達此程度，而有合理性懷疑之存在，致無從形成
    有罪之確信，根據「罪證有疑，利於被告」之證據法則，即
    不得遽為不利被告之認定。復按道路交通管理處罰條例第40
    條固規定：汽車駕駛人，行車速度，超過規定之最高時速，
    或低於規定之最低時速，除有第43條第1 項第2 款之情形外
    ，處1, 200元以上2,400 元以下罰鍰；第53條第1 項亦規定
    ：汽車駕駛人，行經有燈光號誌管制之交岔路口闖紅燈者，
    處1,80 0以上5,400 元以下罰鍰。然此等違規行為所處罰之
    對象既均以實際違規之汽車駕駛人為限，非汽車駕駛人既非
    實際違規之人，自無受罰之理。
三、本件異議人對其所有車輛於上開時、地確有違規行為乙節並
    未爭執，僅抗辯斯時車輛已遭竊等語，經查：
  (一)本件異議人於97年5 月12日上午8 時許，發現上開車輛失竊
    ，旋至高雄縣政府警察局林園分局中庄派出所報案，並於同
    日下午7 時許完成報案手續，嗣於同月14日下午2 時許在高
    雄縣鳳山市○○路與仁愛路口尋獲等情，業據證人即本件承
    辦警員甲○○於本院訊問時證述：異議人於97年5 月12日上
    午確實有至派出所向劉富華警員報案，後來因其他因素至晚
    上才來做筆錄，5 月14日尋獲當天是異議人自己尋獲通知伊
    到場，當時車輛引擎蓋被掀開，電瓶處有被燒過後所留下的
    灰，因該車是很老的舊車，並無被撬開的痕跡等語明確（見
    97年9 月11日訊問筆錄），並有高雄縣政府警察局車輛尋獲
    電腦輸入單、車輛協尋電腦輸入單林園分局中庄派出所受理
    各種案件紀錄表、一般陳報單各1 份及調查筆錄2 份在卷可
    稽，足認異議人於發現車輛失竊後，確實有向警察機關報案
    ，且異議人停放汽車之時間為97年5 月9 日星期五下午5時
    許，迄同年月12日星期一上午8 時許上班前發現上開車輛失
    竊並立即報案，其報案時間與一般人休息、上班時間相符，
    而異議人報案後，該車仍於同年月13日上午6 時58分有如附
    表編號3 所示違規紀錄，足認異議人供稱該車係失竊一節，
    應屬可能。參以上開車輛係西元1988年即民國77年出廠，已
    十分老舊，業據證人證述明確，並有上開車輛之車號查詢汽
    車車籍1 紙附卷可憑，則該車失竊而無被撬開或其他破壞痕
    跡，亦尚屬合理，又異議人於本院訊問時陳明：伊平日是開
    該車上下班等語在卷，該車既為其上下班之主要交通工具，
    衡情亦無自行燒毀之理，是以，異議人辯稱上開車輛失竊一
    節，應堪採信。
  (二)本院依職權調閱異議人所有0000000000號行動電話，自97年
    5 月9 日起至同年月14日止之雙向通聯紀錄，異議人於97年
    5 月10日晚上10時1 分4 秒、5 月11日晚上9 時22分29秒之
    最後一次通聯紀錄，行動起始基地台均在高雄縣大寮鄉○○
    路87號，足認該處應係異議人住處行動電話通訊所使用之基
    地台，而97年5 月13日上午6 時54分47秒之通聯紀錄，異議
    人上開門號之行動起始基地台亦在高雄縣大寮鄉○○路87號
    ，亦徵異議人當時應在其住處，此有中華電信高雄營運服務
    中心查詢通話明細函復單1 份在卷可憑，然如附表編號3 所
    示之違規時間係在97年5 月13日上午6 時58分許，異議人於
    該時間既在其住處，尚難於4 分鐘內行駛至如附表編號3 所
    示之違規地點，亦足徵異議人上開辯解，尚非虛妄。
  (三)又本件係以「逕行舉發」方式開單告發，有高雄縣政府警察
    局舉發違反道路交通管理事件通知單3 紙附卷可稽，嗣後再
    循車籍資料寄發違規通知單予異議人，並非由執勤之員警當
    場攔查駕駛人而舉發之違規行為，從而亦無法認定當天駕駛
    該車之人為異議人本人，是以，本件既無任何證據足證係異
    議人駕駛該車違規，揆諸首揭說明，自應為被告有利之認定
    。
四、綜上所述，本件既無證據證明異議人係如附表所示違規行為
    之駕駛人，原處分機關僅以異議人為上開自小客車登記車主
    ，即逕予裁罰，容有未洽，是原處分機關所為裁罰，難認有
    據。從而，本件聲明異議為有理由，爰依法裁定撤銷原處分
    ，並諭知異議人不罰，以資適法。
五、據上論斷，應依道路交通案件處理辦法第20條前段，裁定如
    主文。
中    華    民    國    97    年    12    月    24    日
                  交通法庭    法  官  周佳佩
以上正本證明與原本無異。
如不服本裁定，應於收受送達後5 日內向本院提出抗告狀。
中    華    民    國    97    年    12    月    24    日
                              書記官  王壹理
附表：
┌─┬──────┬──────┬─────────┬──────┬─────┬────┐
│編│ 裁決書號碼 │  違規時間  │  違  規  事  實  │舉發違反法條│  罰鍰    │本院案號│
│號│            │  違規地點  │                  │（道路交通管│（新台幣）│        │
│  │            │            │                  │理處理條例）│          │        │
├─┼──────┼──────┼─────────┼──────┼─────┼────┤
│1 │高監自裁字裁│97年5 月12日│一、汽車駕駛人行車│第40條第1 項│5,400元   │97年度  │
│  │80-NJ0000000│上午4 時11分│    速度超過規定之│第12條第1 項│          │交聲字  │
│  │            ├──────┤    最高時速20公里│第4 款、第12│          │第1680號│
│  │            │大寮鄉○○路│    以上40公里以下│條第2 項    │          │        │
│  │            │高屏大橋下橋│二、使用註銷之牌照│            │          │        │
│  │            │處（往高雄）│    行駛          │            │          │        │
├─┼──────┼──────┼─────────┼──────┼─────┼────┤
│2 │高監自裁字裁│97年5 月12日│一、汽車駕駛人行車│第40條第1 項│5,200元   │97年度  │
│  │80-NJ0000000│上午3時7分  │    速度超過規定之│第12條第1 項│          │交聲字  │
│  │            ├──────┤    最高時速未滿20│第4 款、第12│          │第1681號│
│  │            │大寮鄉○○路│    公里          │條第2 項    │          │        │
│  │            │高屏大橋下橋│二、使用註銷之牌照│            │          │        │
│  │            │處（往高雄）│    行駛          │            │          │        │
├─┼──────┼──────┼─────────┼──────┼─────┼────┤
│3 │高監自裁字裁│97年5 月13日│一、駕駛行經有燈光│第53條第1 項│2,700元， │97年度  │
│  │80-NJ0000000│上午6時58分 │    號誌管制之交叉│第63條第1 項│並記違規點│交聲字  │
│  │            ├──────┤    路口闖紅燈    │            │數3 點。  │第1682號│
│  │            │大寮鄉鳳屏一│                  │            │          │        │
│  │            │路與民貴街口│                  │            │          │        │
└─┴──────┴──────┴─────────┴──────┴─────┴────┘


司法院資訊處製作；財團法人民間司法改革基金會備份。
